【裁判字號】    90,訴,1163
【裁判日期】    900925
【裁判案由】    給付工程款
【裁判全文】
臺灣臺北地方法院民事判決  九十年度訴字第一一六三號
    原      告  品岱股份有限公司
    法定代理人  甲○○
    訴訟代理人  乙○○
    被      告  鐳力建設股份有限公司
    法定代理人  丁○○
    訴訟代理人  丙○○
右當事人間給付工程款事件，本院判決如左：
    主    文
被告應給付原告新臺幣參佰陸拾貳萬參仟貳佰伍拾柒元及自民國八十六年八月十八日
起至清償日止，按週年利率百分之五計算之利息。
訴訟費用由被告負擔。
本判決於原告以新臺幣壹佰貳拾壹萬元供擔保後得假執行。
    事    實
甲、原告方面：
壹、聲明：
一、被告應給付原告承攬工程款新台幣參佰陸拾貳萬參仟貳佰伍拾柒元及自民國八十
    六年八月十八日起至給付日止，按週年利率百分之五計算之利息。
二、原告願供擔保，請准宣告假執行。
貳、陳述：
一、原告向被告承攬其興建之台中市「中華台中」大樓及「萬事如意」大樓之ＡＬＣ
    輕質白磚砌牆及隔間工程，賣售材料兼施工，承攬工程款合計為新台幣（下同）
    三千八百四十七萬元。
二、原告附帶向被告預購其興建中之「萬事如意」大樓編號三樓Ｄ１之豪華預售屋，
    購屋價金則按工程進度，自承攬工程款中扣抵，計自「中華台中」工程款中扣抵
    二百九十八萬零七百二十元，自「萬事如意」工程款中扣抵六十四萬二千五百三
    十七元，合計工程款扣抵購屋款為三百六十二萬三千二百五十七元，有兩造預售
    屋買賣契約為証。
三、詎於大樓即將完成之際，被告竟然周轉不靈，接連發生退票事件，民國八十六年
    九月起大樓停工，積欠原告鉅額工程款未付，含工程保留款，已估驗未付款部份
    及未估驗部份、預扣款、退票款及扣抵購屋款部份，原告本案僅就工程款中扣抵
    購屋款新台幣三百六十二萬三千二百五十七元之部份為請求。有關原告售貨及施
    工之事宜，有原告開立之售貨發票及施工發票十八紙為証。
四、原告向被告購買台中市其興建之「萬事如意」三樓Ｄ１之預售屋，依買賣契約第
    ７條約定，被告應於開工後一千二百個工作天完工，又依該屋建築執照台中市政
    府八十年中工建建字第五六號記載，該屋於八十一年間開工，是其已遲誤完工許
    久，該大樓自民國八十六年九月停工至今，大樓周圍長滿雜草，建物風化腐蝕，
    完工日遙遙無期，乃於八十九年十月七日以板橋站前郵局第七三八號催告被告應
    於八十九年十一月一日前完成建屋，因被告仍未履約續建，原告只得於八十九年
    十一月三日以板橋站前郵局第八二六號存証信函解除該預售屋買賣合約，並請求
    返還所抵扣之工程款三百六十二萬三千二百五十七元。
五、依預售屋買賣合約第二七條後附之特殊約定事項第二款約定「終止合約時，鐳力
    公司（即被告）仍應按品岱公司（原告）實際進貨及施工數量給付材料及施工款
    」，兩造預售屋買賣合約既以解除，被告自應給付抵扣房屋價金之工程款三百六
    十二萬三千二百五十七元。
六、被告公司饒必廉經理在與原告會算工程款時傳真顯示從工程款中扣抵購屋款已扣
    金額分別為八十六年七月以前扣款三百五十六萬五千一百三十一元及八十六年七
    月二十五日扣款五萬五千四百零四元、八十六年八月十八日扣款二千七百二十二
    元，合計扣款三百六十二萬三千二百五十七元。因被告最後一次以承攬工程款扣
    抵房屋買賣價金之日期為八十六年八月十八日，爰請求其自最後一次扣款日起即
    八十六年八月十八日起至清償日止按年息百分之五計算之利息。
七、原告於八十八年曾對被告提起請求給付全部工程款之訴訟，鈞院並以八十八年重
    訴字第二八七七號判決確定在案。有關被告從工程款中抵扣購屋價金三百六十二
    萬三千二百五十七元之事實，有被告公司饒必廉經理傳真之會算單為證外，並經
    饒必廉經理於該訴訟時出庭證實在案。
八、該案關於被告從工程款中扣抵之購屋價金三百六十二萬三千二百五十七元之事實
    （亦即本案之訴訟標的金額），在八十八年重訴字第二八七七號之審理中，因被
    告當時抗辯預售屋正洽第三人接手興建，並無不能完工之情形，且該案法官認該
    購屋契約原告未定期催告履約故仍未解除，原告不得請求回復原狀及請求依回復
    原狀法律關係給付工程款，亦即原告請求權尚未發生，今原告已依給付遲延之法
    律關係定相當期限催告被告履約，被告仍不建屋交屋，原告已通知解除本案預售
    屋買賣合約。原告以解除契約後新的原因事實及法律關係，請求被告給付該部份
    扣抵房屋價金之工程款並不違反重覆起訴禁止之原則。
九、原告連工帶料承攬該工程，自國外進口龐大及昂貴的白磚施作該工程，因被告之
    倒閉使原告虧損逾二千五百萬元。
、證據：提出「中華台中」工程承攬合約書、「萬事如意」工程承攬合約書、「萬
    事如意」大樓房屋預定買賣契約書、台中市政府八十年中工建建字第五六號建築
    執照、板橋站前郵局八九年七三八號催告之存証信函及回執、板橋站前郵局八九
    年八二六號解除契約之存証信函及回執、債務人公司饒必廉經理傳真顯示扣抵購
    屋價金之傳真、統一發票影本十八紙。附件：寄送本件起訴狀繕本給被告及其訴
    訟代理人之掛號執據影本各一份。
乙、被告方面：
    被告未於最後言詞辯論期日到場，惟依其前之聲明略謂：駁回原告之訴及假執行
    之聲請。
丙、本院依職權調閱本院八十八年度重訴字第二八七七號民事卷宗。
    理    由
壹、程序方面：
    本件被告未於最後言詞辯論期日到場，核無民事訴訟法第三百八十六條各款所列
    情形，爰依原告之聲請，由其一造辯論而為判決。
貳、得心證之理由：
一、原告主張之事實，已據其提出與所述相符之提出「中華台中」工程承攬合約書、
    「萬事如意」工程承攬合約書、「萬事如意」大樓房屋預定買賣契約書、台中市
    政府八十年中工建建字第五六號建築執照、板橋站前郵局八九年七三八號催告之
    存証信函及回執、板橋站前郵局八九年八二六號解除契約之存証信函及回執、債
    務人公司饒必廉經理傳真顯示扣抵購屋價金之傳真、統一發票影本十八紙。附件
    ：寄送本件起訴狀繕本給被告及其訴訟代理人之掛號執據影本各一份為證，且經
    本院調院八十八年度重訴字第二八七七號給付工程款事件民事卷宗，原告之主張
    為可採信。
二、原告據以提起本訴，請求被告給付參佰陸拾貳萬參仟貳佰伍拾柒元及自八十六年
    八月十八日起至清償日止，按週年利率百分之五計算之利息，即無不合，應予准
    許。
、假執行之宣告：
    原告陳明願供擔保，聲請宣告假執行，核無不合，爰酌定相當擔保金額准許之。
結論：原告之訴為有理由，依民事訴訟法第三百八十五條第一項前段、第七十八條、
第三百九十條第二項，判決如主文。
中      華      民      國    九十      年      九      月    二十五    日
                                  民事第四庭法      官  蔡政哲
右為正本係照原本作成
如對本判決上訴，須於判決送達後廿日內向本院提出上訴狀
中      華      民      國    九十      年      九      月    二十八    日
                                            法院書記官  官碧玲


司法院資訊處製作；財團法人民間司法改革基金會備份。
